【裁判字號】    99,審聲,2290
【裁判日期】    990615
【裁判案由】    聲請單獨宣告沒收違禁物
【裁判全文】
臺灣高雄地方法院刑事裁定            99年度審聲字第2290號
聲  請  人  臺灣高雄地方法院檢察署檢察官
被      告  甲○○
上列聲請人因被告違反毒品危害防制條例案件，聲請單獨宣告沒
收違禁物（99年度聲沒字第205號），本院裁定如下：
    主  文
扣案之第一級毒品海洛因貳包（含包裝袋貳只，驗後淨重合計零
點玖肆公克）、第二級毒品甲基安非他命包（含包裝袋只，
驗後淨重合計壹點玖玖伍公克）及含第二級毒品甲基安非他命、
MDMA成分之棕色圓形錠劑壹顆（驗後淨重零點壹捌陸公克），均
沒收銷燬之。
其餘聲請駁回。
    理  由
一、本件聲請意旨略以：被告甲○○於民國98年9 月23日14時10
    分許，在高雄市苓雅區○○○路5 號17樓之6 ，為警查獲施
    用第一級毒品海洛因及第二級毒品甲基安非他命，被告甲○
    ○上開違反毒品危害防制條例案件，業經臺灣高雄地方法院
    檢察署檢察官以98年度毒偵字第6235號為不起訴處分在案，
    而查扣之第一級毒品海洛因2 包、第二級毒品甲基安非他命
    3 包及MDMA（俗稱：搖頭丸）4 顆，經分別送至法務部調查
    局濫用藥物實驗室及高雄市立凱旋醫院鑑定結果，扣案海洛
    因2 包係含第一級毒品海洛因成分（驗前淨重1.34公克），
    扣案甲基安非他命3 包係含第二級毒品毒品甲基安非他命成
    分（驗前淨重分別為0.695 、0.641 及0.692 公克），另扣
    案MDMA4 顆，其中2 顆係含MDMA成分（驗前淨重0.537 公克
    ），1 顆含有氯安非他命成分、並未含有MDMA成分（驗前淨
    重0.345 公克），1 顆除含有MDMA成分外，尚含有甲基安非
    他命成分（驗前淨重0.305 公克），均屬毒品危害防制條例
    第2 條第2 項第1 款、第2 款規定之毒品，為違禁物，爰依
    刑法第38條第1 項第1 款、第2 項、第40條第2 項、毒品危
    害防制條例第18條第1 項前段規定，聲請裁定沒收銷燬等語
    。
二、按違禁物得單獨宣告沒收；違禁物不問屬於犯罪行為人與否
    ，沒收之，刑法第40條第2 項、第38條第1 項第1 款、第2
    項分別定有明文。又查獲之第一、二級毒品及專供施用第一
    、二級毒品之器具，依毒品危害防條例第18條第1 項前段規
    定，不問屬於犯人與否，均沒收銷燬之。再按沒收為從刑之
    一種，依主從不可分原則，應附隨於主刑而同時宣告之，如
    諭知無罪之判決，既無主刑，從刑亦無所附麗，故案內之違
    禁物，應另依上開刑法規定由檢察官聲請單獨宣告沒收（最
    高法院78年臺非字第72號判例參照），故依現行刑法，欲宣
    告沒收之違禁物，原則上應於有罪判決時，一併宣告沒收，
    僅於犯罪行為因法律上或事實上原因，對其行為人為不起訴
    處分時，或經起訴後因上開原因為無罪、免訴或不受理判決
    時，因未為有罪之判決，既無主刑，從刑即無所附麗，案內
    之違禁物無從宣告沒收，此時檢察官始得聲請法院單獨宣告
    沒收。
三、經查：
  (一)被告甲○○上開施用第一級海洛因及第二級毒品甲基安非他
    命之案件，經本院以98年度審毒聲字第1589號裁定送觀察、
    勒戒後，認無繼續施用毒品之傾向，經臺灣高雄地方法院檢
    察署檢察官於99年3 月16日，以99年度毒偵字第6235號為不
    起訴處分確定情事，業經本院閱卷查明屬實，並有該裁定書
    、不起訴處分書附卷可稽。而該案查扣之白色粉末2 包，經
    送鑑定結果，均含海洛因成分（驗後淨重0.94公克），有法
    務部調查局98年10月22日出具之調科壹字第09823029010 號
    濫用藥物實驗室鑑定書附卷可稽（見98年度毒偵字第6235號
    卷第19頁）；而扣案之白色結晶3 包，經送鑑定結果，均含
    甲基安非他命成分（驗後淨重各為0.685 公克、0.630 公克
    、0.680 公克，合計1.995 公克），另扣案之棕色圓形錠劑
    1 顆，經送鑑定結果，則同時含有甲基安非他命及MDMA成分
    （驗後淨重0.186 公克），此有高雄市立凱旋醫院99年5 月
    3 日出具之高市凱醫驗字第12961 號濫用藥物成品檢驗鑑定
    書1 紙在卷可查（見99年度聲沒字第205 號卷第4 頁），足
    證上開扣案物品分別為毒品危害防制條例第2 條第2 項第1
    款、第2 款所定之第一級毒品、第二級毒品，係屬違禁物無
    誤，揆諸前揭說明，聲請人前開聲請核無不合，應予准許。
    至上開第一級毒品海洛因之包裝袋2 只、第二級毒品甲基安
    非他命之包裝袋3 只，因原係供包裝上開毒品之用，縱於檢
    測時將上開毒品取出，勢仍有微量毒品沾附其上無法析離，
    是仍應與上開毒品一併沒收銷燬之。另扣案第一級毒品海洛
    因、第二級毒品甲基安非他命送鑑定耗損部分，既因鑑定而
    為滅失，自無庸宣告沒收銷燬，併此敘明。
  (二)另本案所扣得之黃色圓形錠劑1 顆，經送鑑定結果，含氯安
    非他命成分（驗後淨重0.252 公克），扣案之橘色圓形錠劑
    2 顆，經送鑑定結果，含MDMA成分（驗後淨重0.432 公克）
    ，有上開高雄市立凱旋醫院高市凱醫驗字第12961 號濫用藥
    物成品檢驗鑑定書1 紙在卷可參。惟上開鑑定書雖足證扣案
    橘色圓形錠劑，確含有第二級毒品MDMA成分，係屬違禁物無
    誤，然本件被告為警查獲後所採擷之尿液，經送檢驗結果，
    呈可待因、嗎啡、安非他命及甲基安非他命陽性反應，就MD
    MA部分則係呈陰性反應等情，有高雄市立凱旋醫院98年10月
    12日出具之濫用藥物尿液檢驗報告及高雄市政府警察局苓雅
    分局偵辦毒品案件嫌疑人尿液採證代碼對照表各1 紙在卷可
    憑（見98年度毒偵字第6235號卷第6 頁，該案警卷倒數第5
    頁），而本院僅就被告施用第一級毒品海洛因、第二級毒品
    甲基安非他命犯行部分，裁定送觀察、勒戒，且臺灣高雄地
    方法院檢察署檢察官亦僅就上開被告施用海洛因、甲基安非
    他命犯行部分為不起訴處分確定，復依卷內資料，並無證據
    證明被告有施用第二級毒品MDMA，且檢察官亦未就該犯行為
    不起訴處分，而被告持有上開第二級毒品MDMA，似另涉犯毒
    品危害防制條例第11條第2 項之持有第二級毒品MDMA罪嫌，
    揆諸前揭說明，聲請人未追訴該犯行即先行聲請單獨宣告沒
    收違禁物，尚有未合，其聲請要難准許，應予駁回（惟就扣
    案之棕色圓形錠劑1 顆，雖含有MDMA成分，然因其亦同時含
    有甲基安非他命成分，且無從予以析離，而本件被告上開不
    起訴處分效力包括甲基安非他命，故本件仍就該棕色圓形錠
    劑1 顆部分予以宣告沒收銷燬，僅就單純含有MDMA之黃色圓
    形錠劑2 顆部分予以駁回，併予敘明）；又氯安非他命非屬
    毒品危害防制條例列管之毒品，是以就黃色圓形錠劑部分之
    聲請，亦難以准許，應予駁回，爰裁定如主文。
四、依刑事訴訟法第220 條，毒品危害防制條例第18條第1 項前
    段，刑法第40條第2 項，裁定如主文。
中    華    民    國    99    年     6    月    15    日
                  刑事第十三庭  法  官  王宗羿
以上正本證明與原本無異。
如不服本裁定應於送達後5日內向本院提出抗告狀。
中    華    民    國    99    年    6     月    15    日
                               書記官   蔡毓琦

司法院資訊處製作；財團法人民間司法改革基金會備份。
